【裁判字號】    90,易,1920
【裁判日期】    900903
【裁判案由】    毒品危害防制條例
【裁判全文】
臺灣臺中地方法院刑事判決                          九十年度易字第一九二號
    公  訴  人  臺灣臺中地方法院檢察署檢察官
    被      告  甲○○
右列被告因違反毒品危害防制條例案件，經檢察官提起公訴（九十年度毒偵字第一九
二０號），及移送併辦（九十年度毒偵字第二八四０號），本院判決如左：
    主  文
甲○○連續施用第二級毒品，累犯，處有期徒刑壹年。
    事  實
一、甲○○曾於民國八十五年間，因違反麻醉藥品管理條例案件，經本院判處有期徒
    刑六月確定，甫於八十五年十月十六日執行完畢；又因施用毒品案件，經本院先
    後以裁定送觀察勒戒後，均認無繼續施用毒品之傾向，由台灣台中地方法院檢察
    署檢察官分別於八十八年二月三日、八十八年九月二十七日，以八十八年度偵字
    第二七七三號、八十八年度毒偵緝第五十四號為不起訴處分確定；甲○○復因施
    用毒品案件，由台灣台中地方法院檢察署檢察官偵查起訴並聲請強制戒治獲准，
    起訴部分經本院以八十九年度易字第二八九八號判處有期徒刑十月確定，強制戒
    治部分則於八十九年十二月六日停止戒治交付保護管束。詎甲○○猶不知悔改，
    復基於概括之犯意，自九十年三月十二日起至同月二十七日止，在其位於台中縣
    東勢鎮○○里○○○街一０四巷廿七號之住處，以吸食器燒烤之方式，連續施用
    第二級毒品安非他命多次。嗣先於九十年三月十三日，由台灣台中地方法院檢察
    署定期採尿時呈安非他命陽性反應，復於同月二十七日在上開住處，為警當場查
    獲。
二、案經台中縣警察局東勢分局報告及台灣台中地方法院檢察署檢察官自動檢舉偵查
    起訴及移送併辦。
    理  由
一、右揭犯罪事實，業據被告甲○○於本院審理時坦承不諱，又被告由台灣台中地方
    法院檢察署定期採尿及為警查獲時所採集之尿液，經送請檢驗結果，均呈甲基安
    非他命陽性反應，有私立中山醫學院附設孫中山先生紀念醫院藥物濫用檢測中心
    出具之尿液檢驗報告及台中市衛生局出具煙毒尿液檢驗成績書各一件在卷足憑，
    足見被告之自白與事實相符，自堪採信。本件事證明確，被告犯行堪以認定。
二、按毒品危害防制條例對於施用毒品者，並未予以除罪，施用毒品之行為仍屬犯罪
    ，本應受刑罰之評價，惟因施用毒品者屬「病態性犯人」，毒品危害防制條例為
    維護施用毒品行為人之身心健康，乃明定應施以類似病患治療之觀察、勒戒或強
    制戒治等療程，並僅在該條例第二十條第二項、第二十三條第一項所定之條件下
    （亦即：(一)初犯經觀察、勒戒，無繼續施用毒品之傾向，(二)五年內再犯經觀察、
    勒戒，無繼續施用毒品之傾向，(三)一犯經觀察、勒戒，有繼續施用毒品之傾向，
    再經強制戒治期滿），始免予刑罰訴追外，對每一施用毒品之行為，仍應施予罪
    刑之評價。至毒品危害防制條例第二十二條第二項中段所稱違反保護管束應遵守
    事項情節重大者，得由檢察官聲請法院裁定撤銷停止戒治之規定，應係類如保安
    處分執行法第四條之一第二項前段之立法意旨，僅就已進行之強制戒治處分，繼
    續執行，即足收戒除毒癮之治療目的，無再向法院聲請裁定送觀察、勒戒或強制
    戒治之實益，並非限制停止戒治期間之施用毒品行為，「僅」得撤銷停止戒治，
    不得提起公訴。否則停止戒治前施用毒品之行為，應論處刑罰，停止戒治後之施
    用毒品行為，非難性較前者更高，反而不得訴追處罰，無異鼓勵犯罪。足見立法
者之本意，當無以強制戒治之療程尚未完成，認停止戒治期間之施用毒品行為，
    無再為罪刑評價之必要，且在再犯、三犯或三犯以上之情形均然，不得割裂解釋
    ，認再犯僅得撤銷停止戒治，不得提起公訴；三犯或三犯以上者，除得撤銷停止
    戒治，亦可提起公訴。職是之故，毒品危害防制條例所稱之「再犯」、「三犯」
    應以經是否為訴訟法上之同一案件為斷，而非以觀察、勒戒或強制戒治等療程完
    結之次數為準 (最高法院八十九年度台非字第九０號判決亦採此見解)。查被告
    甲○○前因施用毒品案件，經本院先後以裁定送觀察勒戒後，均認無繼續施用毒
    品之傾向，由台灣台中地方法院檢察署檢察官分別於八十八年二月三日、八十八
    年九月二十七日，以八十八年度偵字第二七七三號、八十八年度毒偵緝第五十四
    號為不起訴處分確定；甲○○復因施用毒品案件，由台灣台中地方法院檢察署檢
    察官偵查起訴並聲請強制戒治獲准，起訴部分經本院以八十九年度易字第二八九
    八號判處有期徒刑十月確定，戒治部分嗣因強制戒治執行滿三月，經評定為合格
    已無繼續戒治必要，於八十九年十二月六日停止戒治，所餘戒治期間，付保護管
    束，此有卷附之不起訴處分書、聲請書、判決書、台灣台中地方法院檢察署刑案
    資料查註紀錄表及台灣高等法院被告全國前案紀錄表各一件附卷可按。是被告因
    在八十九年六月中旬前三犯施用第二級毒品之行為，經法院裁定送強制戒治及停
    止戒治付保護管束，已逾十個月後，才再度開始施用第二級毒品，應係另起犯意
    ，核分別屬另一獨立之犯罪行為，揆諸前揭說明，被告自九十年三月十二日起至
    同月二十七日止施用第二級毒品之行為，應屬四犯。本件事證明確，被告四犯施
    用第二級毒品之犯行堪以認定，應予依法論科。
二、核被告所為，係犯毒品危害防制條例第十條第二項之施用第二級毒品罪。被告持
    有毒品安非他命之低度行為，為其施用之高度行為所吸收，不另論罪。其先後多
    次施用安非他命犯行，時間緊接，犯罪構成要件相同，顯係基於概括犯意反覆為
    之，為連續犯，應以一罪論，並加重其刑；查被告曾於八十五年間，因違反麻醉
    藥品管理條例案件，經本院判處有期徒刑六月確定，甫於八十五年十月十六日執
    行完畢，有台灣台中地方法院檢察署刑案資料查註紀錄表及台灣高等法院被告全
    國前案紀錄表各一件附卷可按，其於五年內再犯本件有期徒刑以上之罪，為累犯
    ，應依法遞加重其刑。公訴人雖僅起訴被告於九十年三月十三日之前三日內，在
    不詳地點施用毒品安非他命一次之事實，就其餘犯罪事實未經起訴，惟被告就各
    該部分，既分別與起訴部分有連續犯之裁判上一罪關係，為起訴效力所及，本院
    自應併予審理。爰審酌被告前因施用毒品犯行，已先後經歷二次觀察勒戒程序及
    一次強制戒治程序，猶故態復萌，再施用毒品不輟，無視於毒品對於自身健康之
    戕害及國家對於杜絕毒品犯罪之禁令，惡性非輕，暨其犯後則坦承犯行等一切情
    狀，量處如主文所示之刑，以資懲儆。
據上論斷，應依刑事訴訟法第二百九十九條第一項前段，毒品危害防制條例第十條第
二項、第二十條第三項前段，刑法第十一條前段、第五十六條、第四十七條，判決如
主文。
中      華      民      國    九十      年      九      月      三      日
                        台灣台中地方法院刑事第三庭
                                審判長法  官  唐 光 義
                                      法  官  張 智 雄
                                      法  官  黃 炫 中
右正本證明與原本無異。
如不服本判決，應於判決送達後十日內向本院提出上訴狀，上訴於臺灣高等法院臺中
分院( 須附繕本 )。
                                      書記官
中      華      民      國    九十      年      九      月      四      日


司法院資訊處製作；財團法人民間司法改革基金會備份。
